【裁判字號】    96,上更(一),393
【裁判日期】    970507
【裁判案由】    違反毒品危害防制條例
【裁判全文】
臺灣高等法院高雄分院刑事判決     96年度上更(一)字第393號
上  訴  人
即  被  告  乙○○
選任辯護人  任進福律師
上列上訴人因違反毒品危害防制條例案件，不服臺灣高雄地方法
院94年度訴字第1181號中華民國94年11月28日第一審判決（起訴
案號：臺灣高雄地方法院檢察署94年度偵字第4614號），提起上
訴，判決後，經最高法院發回更審，本院判決如下：
    主  文
原判決撤銷。
乙○○共同販賣第二級毒品，處有期徒刑參年陸月。扣案之第二
級毒品甲基安非他命貳包（合計驗前毛重肆公克、驗後毛重參點
玖公克），沒收銷燬之。未扣案之行動電話壹支（搭配門號0000
000000號），沒收之，如全部或一部不能沒收時，與甲○○連帶
追徵其價額，或以其財產抵償之。
    事  實
一、乙○○明知甲基安非他命係毒品危害防制條例所規範之第二
    級毒品，不得非法持有、販賣，竟因姓名年籍不詳綽號「志
    仔」之成年男子於民國94年2 月19日下午以其門號00000000
    00號行動電話撥打乙○○所有之門號0000000000 號 行動電
    話，向其表示要以新臺幣（下同）2,000 元之代價，購買約
    半錢（1.8 公克）之第二級毒品甲基安非他命，即與甲○○
    （業經臺灣高雄地方法院以95年度訴緝字第4 號案件，判處
    有期徒刑3 年6 月確定）2 人共同基於販賣第二級毒品甲基
    安非他命之營利意圖，2 人各出資1,500 元，於同日晚上，
    甲○○以電話撥打真實姓名年籍不詳綽號「佑琳」之成年女
    子之門號0000000000號行動電話，向「佑琳」表示要以3,00
    0 元購買1 錢之甲基安非他命，嗣在高雄市○○○○○路口
    ，以3,000 元向「佑琳」販入第二級毒品甲基安非他命1 包
    （驗前毛重4 公克、驗後毛重3.9 公克）後，即攜帶上開毒
    品前往高雄市鼓山區○○○路、大榮街口，並由乙○○將上
    開甲基安非他命分裝成2 包，小包連袋重約1.3 公克、大包
    連袋重約2.67公克，並擬以小包甲基安非他命以2,000 元價
    格轉售予「志仔」，以賺取差價之際，為警於94年2 月19
    日20時10分許，在上址查獲，並當場扣得上開甲基安非他命
    2 包。
二、案經高雄市政府警察局左營分局移送臺灣高雄地方法院檢察
    署檢察官偵查起訴。
    理  由
壹、程序方面：
    按被告以外之人於審判外之陳述，雖不符同法第159 條之1
    至第159 條之4 規定，而經當事人於審判程序同意作為證據
    ，法院審酌該言詞陳述或書面陳述作成時之情況，認為適當
    者，亦得為證據；當事人、代理人或辯護人於法院調查證據
    時，知有同法第159 條第1 項不得為證據之情形，而未於言
    詞辯論終結前聲明異議者，視為有前項之同意，同法第159
    條之5 亦已明揭其旨。本案用以認定被告犯罪事實存否之被
    告以外之人之於審判外所為之言詞及書面陳述，雖為傳聞證
    據，然檢察官、被告及辯護人於本院97年4 月23日審理時均
    同意為證據，且於本院言詞辯論終結前均未聲明異議，本院
    審酌上開書面陳述其作成時之情況，皆無何違法取證或不適
    當之情形，是依上開規定均得作為證據。
貳、實體方面：
一、上訴人即被告乙○○（以下稱被告），於偵查、原審及本院
    前審審理時，均矢口否認有何上開販賣第二級毒品甲基安非
    他命之犯行，雖坦承於94年2 月19日晚上，「志仔」打電話
    要買甲基安非他命後，其在高雄市○○路與和平路口，向「
    佑琳」購買第二級毒品甲基安非他命1 包，分裝成大小不均
    之2 包，正待交付「志仔」時，為警查獲之事實，惟辯稱：
    係受「志仔」之委託幫忙買毒品，並未取得任何利益，小包
    的是要給「志仔」、大包的是要與甲○○共同施用的云云。
    嗣於本院97年4 月23日審理時，則坦承上開販賣第二級毒品
    甲基安非他命予「志仔」之犯行。
二、另查，被告於警詢中供稱：身上持有之2 小包甲基安非他命
    是伊和甲○○2 人共同所有的，是用來吸食用及販賣給他人
    吸食用。伊和甲○○2 人於94年2 月19日20時左右，甲○○
    打電話給綽號「佑琳」之女子，我們約到高雄市○○○○○
    路口向「佑琳」之女子以3,000 元購買甲基安非他命，然後
    我們就騎機車由甲○○載伊一起到高雄市鼓山區○○○路、
    大榮街口準備將1 小包以2,000 元販賣給1 名綽號「志仔」
    之男子時就被警察查獲了。我們都是購買安非他命後將一半
    數量扣減後以同樣價錢出售，賺此價差供我們吸食等語（見
    94年2 月20日警詢筆錄，警卷第9-12頁）；核與甲○○於警
    詢時供稱：警方所查獲之2 包毒品，其中1 包是伊跟乙○○
    要施用的，另1 包1.3 公克，是要以2,000 元幫綽號「志仔
    」拿的。該2 包毒品是伊於94年2 月19日20時許左右打電話
    給綽號「佑琳」之女子（電話號碼0000000000號），我們約
    到高雄市○○○○○路口向「佑琳」之女子以3,000 元購買
    1 包甲基安非他命（就是被警方查獲的這2 小包安非他命）
    ，伊跟乙○○都是向他人購買安非他命後，再拿一些毒品賣
    給別人，賺此價差等語（見94年2 月20日警詢筆錄，警卷第
    3-6 頁），且經本院勘驗甲○○該次警詢錄音結果，其筆錄
    之記載確與錄音內容相符，亦有本院97年3 月3 日勘驗筆錄
    附卷可稽，另甲○○於本院審理時亦結證稱：警詢筆錄內容
    係出於伊自由意思而陳述等語（見本院97年4 月23日審判筆
    錄第3 頁），故甲○○上開陳述，除係出於其自由意思外，
    並與被告上開於警詢時之自白相符，而應可採信。是被告及
    甲○○就本案欲販賣予「志仔」之扣案毒品係向「佑琳」購
    買後轉賣給「志仔」，確有從中賺取價差之營利意圖無疑。
三、另綽號「志仔」之人確有以其0000000000號行動電話於94年
    2 月19日13時29分34秒、19時27分30秒、19時44分58秒撥打
    乙○○之行動電話3 次，有「志仔」0000000000號雙向通聯
    記錄1 份在卷可憑。又被告為警查獲時扣案之疑似甲基安非
    他命晶體2 包，經送請高雄醫學大學附設中和紀念醫院檢驗
    結果，確屬甲基安非他命，亦有上開醫院94年3 月29日編號
    0000-000號檢驗報告1 份附卷可參，足見本件甲基安非他命
    毒品買賣係由「志仔」以自己所使用之行動電話電話與乙○
    ○所使用之行動電話取得聯繫，由乙○○先購買3,000 元之
    甲基安非他命，並約定時間、地點後，被告及甲○○2 人攜
    帶甲基安非他命前往約定交貨地點交付毒品無訛。而被告與
    甲○○2 人本身即有施用第二級毒品甲基安非他命，此有被
    告2 人為警查獲時採尿送驗後呈甲基安非他命陽性反應之高
    雄市立凱旋醫院94年3 月7 日轉碼編號00000000號、000000
    00號濫用藥物尿液檢驗報告及尿液送驗代碼姓名對照管制表
    等存卷可查，益證被告與甲○○上開供稱：渠等購買安非他
    命後將其中一半數量扣減，再以同樣價錢出售，賺此價差供
    其等吸食等語，確與事實相符。
四、被告雖曾辯稱：是要幫「志仔」購買云云，惟被告與甲○○
    共同出資先向「佑琳」販入，再分裝販賣予「志仔」賺取差
    價，已如前述，並非受託購買，且販賣第二級毒品，其法定
    本刑為「無期徒刑或7 年以上有期徒刑」之罪，其刑度甚重
    ，惟被告對於「志仔」之姓名年籍等資料均一概不知，自不
    可能於無利可圖情形下，願冒重罰而率然為絲毫不相熟識之
    人幫忙購買毒品。復參以被告於犯本案時剛自軍中退伍，並
    無正當工作，1 日需吸食甲基安非他命2 至3 次，花費500
    至1,000 元，此據被告供承在卷，顯見被告確有藉販毒圖利
    ，以供己購買毒品施用之犯罪動機無疑。是被告上開所辯：
    無利潤可圖，且無販賣之意圖云云，自無足採。
五、綜上所述，被告所辯上情，無非卸責之詞，不足採信。本件
    事證明確，被告犯行，堪以認定。
六、按毒品危害防制條例第4 條第2 項之販賣第二級毒品罪，不
    以販入之後復行賣出為要件；祇須以營利為目的，販入或賣
    出，有一於此，即已成立（最高法院90年度台上字第2046號
    判決意旨參照）。被告就本案犯罪行為，雖未至完成交付第
    二級毒品甲基安非他命予「志仔」即被警查獲，揆諸上揭說
    明，實無礙於被告販賣既遂罪之成立。故核被告乙○○所為
    ，係犯毒品危害防制條例第4 條第2 項之販賣第二級毒品罪
    。被告與甲○○就上開犯行有犯意聯絡及行為分擔，均為共
    同正犯，惟被告行為後，刑法第28條共同正犯之規定，業於
    94年1 月7 日修正公布，並於95年7 月1 日施行，修正後刑
    法第28條共同正犯之規定，限縮共同正犯成立之範圍，比較
    新舊法之規定，以適用修正前之刑法第28條之規定較有利於
    被告，故應依修正前之規定論以共同正犯。又被告持有毒品
    之後，進而販賣，其持有之低度行為，應為被告販賣毒品之
    高度行為所吸收，不另論罪。又被告販賣之數量屬零星交易
    ，販賣規模甚微，與大盤交易情況有別，且販賣欲獲得之利
    益甚微，依其犯罪情節，若處以法定最低刑度之7 年有期徒
    刑，衡以一般社會觀念，顯然過重，客觀上不無可憫，爰均
    依刑法第59條規定減輕其刑。又被告行為後，刑法第65條第
    2 項關於無期徒刑減輕其刑之規定，亦有修正，修正前刑法
    第65條第2 項係規定「無期徒刑減輕者，為7 年以上有期徒
    刑。」而修正後刑法第65條第2 項則規定「無期徒刑減輕者
    ，為20年以下，15年以上有期徒刑。」，比較新舊法結果，
    應適用修正前刑法第65條第2 項規定減輕其刑，較有利於被
    告，併此敘明。
七、原審認被告犯罪事證明確而予以論科，固非無見。惟查，被
    告持有甲基安非他命之後，進而販賣，其持有之低度行為，
    應被販賣之高度行為所吸收，不另論罪。而原判決於理由欄
    就上開部分漏未說明，自屬理由不備，而有未合。被告否認
    犯罪而提起上訴，指摘原審判決不當，固無理由，然原審判
    決既有上述可議，自應由本院將原判決撤銷改判。審酌被告
    明知毒品對人體之危害性，仍為圖一己私利而販賣第二級毒
    品甲基安非他命，其行為足以助長吸食毒品之氾濫，並戕害
    他人身心，對社會治安及善良風氣有所危害，惟犯後已及時
    坦承犯行，應已有悔意，又本案所販賣之毒品尚未及交付即
    被查獲，對社會危害尚淺等，及其他一切情狀，量處被告如
    主文第2 項所示之刑，以資懲儆。另本案被告販賣第二級毒
    品尚未成交即被查獲，是尚無實際販賣毒品所得之財物，爰
    不予宣告沒收其販賣毒品所得財物。又扣案第二級毒品甲基
    安非他命2 包（驗前毛重4 公克、驗後毛重3.9 公克），確
    為第二級毒品甲基安非他命，業據鑑驗如前所述，屬毒品危
    害防制條例第2 條第2 項第2 款所管制之第二級毒品，不問
    屬於犯人與否，應依同條例第18條第1 項前段之規定，宣告
    沒收銷燬之。另被告所使用門號0000000000號之行動電話，
    係供被告、甲○○2 人聯絡販賣第二級毒品所用之物，且該
    行動電話為被告所有，依共同正犯應連帶沒收之原則，亦應
    依同條例第19條第1 項之規定宣告沒收之，惟未據扣案，如
    全部或一部不能沒收時，應依同條項但書規定，與共同正犯
    甲○○連帶追徵其價額，或以其財產抵償之。
據上論斷，應依刑事訴訟法第369 條第1 項、第364 條、第299
條第1 項前段，毒品危害防制條例第4 條第2 項、第18條第1 項
前段、第19條第1 項，刑法第2 條第1 項、第11條、第59條，修
正前第28條，判決如主文。
本案經檢察官李門騫到庭執行職務。
中    華    民    國    97    年    5     月    7     日
                  刑事第七庭    審判長法  官  莊飛宗
                                      法  官  孫啟強
                                      法  官  邱明弘
以上正本證明與原本無異。
如不服本判決應於收受本判決後10日內向本院提出上訴書狀，其
未敘述上訴理由者，並得於提起上訴後10日內向本院補提理由書
狀（均須按他造當事人之人數附繕本）「切勿逕送上級法院」。
中    華    民    國    97    年    5     月    7     日
                                      書記官  曾允志
附錄本件判決論罪科刑法條：
毒品危害防制條例第4條第2項
製造、運輸、販賣第二級毒品者，處無期徒刑或 7 年以上有期
徒刑，得併科新臺幣 7 百萬元以下罰金。


司法院資訊處製作；財團法人民間司法改革基金會備份。
